臺灣臺中地方法院民事裁定            100年度監宣字第244號
聲  請  人  何陳玉霜
相  對  人  何文泉
上列聲請人聲請監護宣告事件，本院裁定如下：
    主  文
宣告何文泉（國民身分證統一編號：Ｚ000000000號）
為受監護宣告之人。
選定何陳玉霜為受監護宣告之人之監護人。
指定何文輝為會同開具財產清冊之人。
聲請費用新臺幣壹仟元由受監護宣告之人負擔。
    理  由
一、聲請意旨略以：聲請人何陳玉霜（女、民國○○年○月○○
    ○日生、身分證統一編號：Ｚ000000000號）為相
    對人何文泉（男、五十一年五月十五日生、身分證統一編號
    ：Ｚ000000000號）之母。相對人因精神分裂異常
    ，功能退化，生活無法自理，已不能為意思表示或受意思表
    示，或不能辨識其意思表示之效果。為此聲請對其為監護之
    宣告，並請選定聲請人為監護人，另請指定相對人之兄何文
    輝（男、四十三年五月十五日生、身分證統一編號：Ｚ00
    0000000號）為會同開具財產清冊之人等語。
二、按對於因精神障礙或其他心智缺陷，致不能為意思表示或受
    意思表示，或不能辨識其意思表示之效果者，法院得因本人
    、配偶、四親等內之親屬、最近一年有同居事實之其他親屬
    、檢察官、主管機關或社會福利機構之聲請，為監護之宣告
    。法院為監護之宣告時，應依職權就配偶、四親等內之親屬
    、最近一年有同居事實之其他親屬、主管機關、社會福利機
    構或其他適當之人選定一人或數人為監護人，並同時指定會
    同開具財產清冊之人。法院選定監護人時，應依受監護宣告
    之人之最佳利益，優先考量受監護宣告之人之意見，審酌一
    切情狀，並注意下列事項：一、受監護宣告之人之身心狀態
    與生活及財產狀況。二、受監護宣告之人與其配偶、子女或
    其他共同生活之人間之情感狀況。三、監護人之職業、經歷
    、意見及其與受監護宣告之人之利害關係。四、法人為監護
    人時，其事業之種類與內容，法人及其代表人與受監護宣告
    之人之利害關係，民法第十四條第一項、第一千一百十一條
    第一項、第一千一百十一條之一亦定有明文。
三、經查：
（一）聲請人主張之事實，業據提出戶籍謄本、身分證影本、診
      斷證明書、親屬系統表、親屬會議紀錄、親屬團體會議推
      定監護人、會同開具財產清冊之人說明書等在卷可憑。本
      院於鑑定人即童綜合醫療社團法人童綜合醫院白聰勇醫師
      前詢問相對人，經點呼相對人均無回應；嗣經鑑定醫師進
      行進一步檢查認：據聲請人稱相對人於二十五歲左右發病
      ，是早發性癡呆，相對人沒有正式至醫療機構診療過，對
      外界之反應及思考能力均差，無認知、理解判斷能力，未
      具備管理處分自己財產之能力，回復可能性極低。相對人
      因精神分裂症，不能為意思表示或受意思表示，不能辨別
      其意思表示之效果，故可為監護宣告等語（本院一百年八
      月九日訊問筆錄參照）。綜上所述，本院審酌上開勘驗結
      果及醫師所為之鑑定意見，認相對人因精神障礙，致不能
      為意思表示或受意思表示，亦不能辨識其意思表示效果，
      故聲請人聲請對相對人為監護之宣告，為有理由，應予准
      許。
（二）相對人未婚，無子女，其父何路已歿。聲請人為相對人之
      母，願擔任相對人之監護人，關係人即相對人之兄何文輝
      、何文田均同意由聲請人擔任相對人之監護人，有戶籍謄
      本、親屬團體會議推定監護人、會同開具財產清冊之人說
      明書附卷可稽。本院參酌前揭各情，認由聲請人任相對人
      之監護人，最能符合受監護宣告之人之最佳利益，爰選定
      聲請人為監護人。
（三）另關係人何文輝係相對人之兄，願任會同開具財產清冊之
      人，聲請人及關係人何文田均同意由其任之，有戶籍謄本
      、親屬團體會議推定監護人、會同開具財產清冊之人說明
      書、同意書等附卷可稽，爰指定何文輝為會同開具財產清
      冊之人。再民法第一千一百十三條準用同法第一百零九十
      九條之規定，監護開始時，監護人對於受監護人之財產，
      應依規定會同遺囑指定、當地直轄市、縣（市）政府指派
      或法院指定之人，於二個月內開具財產清冊，並陳報法院
      ，附此敘明。
四、依民事訴訟法第六百零八條第一項，裁定如主文。
中    華    民    國   100    年    8     月    18    日
                  家事法庭      法  官  簡賢坤
正本係照原本作成。
如不服本裁定關於選定監護人及指定會同開具財產清冊之人等部
分，應於送達後十日內向本院提出抗告狀，並繳納抗告費新臺幣
一千元；其餘關於宣告監護之部分，不得抗告。
中    華    民    國   100    年    8     月    18    日
                                書記官  賴淵瀛